【裁判字號】    90,交上易,326
【裁判日期】    901031
【裁判案由】    過失致死
【裁判全文】
臺灣高等法院刑事判決                            九十年度交上易字第三二六號
    上  訴  人    臺灣台北地方法院檢察署檢察官
    上  訴  人
    即  被  告    乙○○
    選任辯護人    李志男
右上訴人因被告過失致死案件，不服臺灣台北地方法院九十年度交易字第一五號，中
華民國九十年七月三十一日第一審判決（起訴案號：臺灣台北地方法院檢察署八十九
年度偵字第一四六○二號）提起上訴，本院判決如左：
    主  文
上訴駁回。
乙○○緩刑年。
    事實及理由
一、本案經本院審理結果，認第一審判決以被告乙○○因過失致人於死，犯刑法第二
    百七十六條第一項之罪，處有期徒刑捌月，認事用法及量刑俱無不合，應予維持
    ，並引用第一審判決書記載之事實、證據及理由。
二、檢察官循告訴人甲○○之請求上訴，略以：本件交通事故發生後，被告經警檢測
    其吐氣所含酒精成份每公升○．一七毫克，然其測試時點距離肇事時有一段相當
    時間，其肇事之際酒精濃度應較上開測定值高出甚多，事後致周昆泉死亡亦未賠
    償，顯見其犯後態度不佳，原審只量刑捌月，顯係過輕等語。上訴人即被告對過
    失致周昆泉於死坦承不諱，惟上訴辯稱：（一）肇事當時時速只有五十多公里，
    肇事現場為台九甲線九公里又五○○公尺下坡路段彎道處（即已封閉之「忠治隧
    道」口前），不可能駕駛太快。依現場圖所載之煞車痕，需一百公里以上時速才
    有可能，現場圖所載顯有錯誤。（二）被告於事故發生後即協助救治被害人，其
    後幾經轉院治療亦始終幫忙，更數次至調解委員會盼求和解，惟告訴人均未到場
    ，並非拒不賠償，事後於法院和解後，並已當場給付，請參酌被告自首及誠意，
    予以自新機會等語。
三、經查，被告坦承於附件判決所示之時、地，因疏未注意行經彎道及坡路時應減速
    慢行作隨時停車之準備，且應注意車前狀況並隨時採取必要之安全措施，仍超速
    行駛致撞及周坤泉致死之事實。被告雖辯稱肇事當時時速只有五十餘公里。然道
    路交通事故調查報告表之現場圖，顯示被告汽車所留之左煞車痕五十四點五公尺
    ，右煞車痕五十公尺（見相驗卷第八頁）；對照現場照片，亦有極長之二道煞車
    痕（見相驗卷第十九頁），被告所辯現場圖有誤云云，自不可採。次按，以五十
    公尺之煞車痕計，對照「一般公路汽車煞車距離、行車速度對照表」，可知被告
    於事故當時之速度當在八十公里以上。再就現場照片觀之（見相驗卷第十七至二
    十頁），肇事現場之道路彎度並不大，時速超過八十公里以上並非不可能，被告
    所辯當時時速只有五十餘公里云云，顯不足採。
四、次查，被告經警方於醫院檢測其吐氣所含酒精成份為每公升○．一七毫克之事實
    為被告所不否認，且有施測警員余遠達製作之報告可按（見原審卷第六四頁）。
    測試時間雖略有延緩，實因被告肇事後先駕車與蔡秋娥立即送被害人至醫院，此
    經蔡秋娥陳述訛（見相驗卷第十五頁），核與余遠達製作之報告內容相符。則被
    告於事故前雖曾飲酒，但觀其仍能駕車載被害人至醫院，施測時間距離事故發生
    時間，亦非長久，應認被告尚未達不能安全駕駛之程度，原審判決事實欄已記載
    被告係服用酒類後駕駛，理由欄並已就被告過失程度、犯後態度及被害人與有過
    失及未與被害人和解等一切情狀為量刑，檢察官上訴指摘原審未考量被告肇事之
    際酒精濃度應較上開測定值高出甚多，而應從重量刑，即無理由。
五、綜上所述，原審以被告罪證明確，並以被告對於未發覺之犯罪自首而接受裁判，
    應依法減輕其刑，適用刑法第二百七十六條第一項之規定判處被告有期徒刑八月
    。經核其認事用法及量刑俱無不合，檢察官循告訴人之請求上訴，指摘原審判決
    量刑過輕；被告上訴辯稱時速未逾八十公里，均無理由，應予駁回。被告於事故
    發生後先付新台幣二十萬元積極欲與告訴人，上訴後並已與告訴人達成和解，賠
    償新台幣五十五萬七千五百六十一元，有調解書乙份在卷可按，並無拒不賠償情
    形，而告訴人亦因被告年紀尚輕，願予被告自新機會而不再追究（見本院卷九十
    年十月五日訊問筆錄第三頁）。本院斟酌被告未曾受有期徒刑以上刑之宣告，此
    有本院被告全國前案紀錄表足憑，其因一時失慮，致罹法典，經此教訓，諒無再
    犯之虞，所宣告之刑以暫不執行為適當，因併宣告緩刑三年，以啟自新。
據上論斷，應依刑事訴訟法第三百六十八條、第三百七十三條，刑法第七十四條第一
款，判決如主文。
本案經檢察官鍾鳳玲到庭執行職務。
中      華      民      國      九十      年     十    月    三十一     日
                              台灣高等法院刑事第七庭
                                  審判長法  官  吳  啟  民
                       法  官  蘇  隆  惠
                                        法  官  林  瑞  斌
右正本證明與原本無異。
不得上訴。
                                        書記官  丁  淑  蘭
中      華      民      國     九十     年     十     月     三十一     日
附錄本案論罪科刑法條全文﹕
刑法第二百七十六條第一項
因過失致人於死者，處二年以下有期徒刑、拘役或二千元以下罰金。
附件﹕
臺灣臺北地方法院刑事判決                            九十年度交易字第十五號
    公  訴  人  臺灣臺北地方法院檢察署檢察官
    被      告  乙○○  男  廿七歲( 民國○○○年○月○日生 )
                        住臺北縣烏來鄉○○路十五巷六號
                        身分證號碼：Ｚ000000000
右列被告因過失致死案件，經檢察官提起公訴( 八十九年度偵字第一四六○二號 )，
本院判決如左：
        主      文
乙○○因過失致人於死，處有期徒刑捌月。
        事      實
一、乙○○係臺北縣烏來鄉○○路○段五○號「金翡翠擔仔麵餐廳」廚師，於八十九
    年五月廿日晚十一時十分許，明知其甫自餐廳下班前服用酒類( 臺灣啤酒，肇事
    後，經警檢測其吐氣所含酒精成份每公升0.17毫克 )而不能安全駕駛動力交通工
    具( 汽車 )，猶駕駛一輛車牌GU-8446 號自用小客車，沿雙向二車道臺北縣新烏
    公路( 即省道台九甲線 )往新店市方向行駛( 公共危險部分未據起訴 )。乙○○
    駕車途經台九甲線九公里又五○○公尺下坡路段彎道處( 即已封閉之「忠治隧道
    」口前 )，理應注意駕車行經郊外道路之行車速度不得超過六○公里，於行經彎
    道及坡路時，應注意減速慢行作隨時停車之準備，且應注意車前狀況並隨時採取
    必要之安全措施，而依當時雖係夜間但有照明、天候晴、路面乾燥無缺陷且視距
    良好無障礙物等情形觀之，並無任何足令乙○○有何不能注意之情事，其應注意
    能注意卻疏未注意，即貿然以時速八○公里以上之行車速度前駛，適有成年男子
    周坤泉( 夥同女友蔡秀娥在「忠治隧道」口前擺攤販賣山產 )因欲收攤整理攤位
    而與蔡秀娥先後穿越道路至對面路邊牽機車過來之際，亦疏未注意在該處未設有
    行人穿越道亦非禁止穿越之路段穿越道路時，須注意左右無來車時始可小心迅速
    穿越，竟擅自穿越道路，以致乙○○煞車( 左煞車痕54.5公尺，右煞車痕50公尺
     )閃避不及，左前車頭撞擊行人周坤泉倒地。周坤受有頸椎損傷合併脊髓損傷及
    四肢完全癱瘓之傷害，雖經先後送新店耕莘醫院、中心診所、臺北醫學院附設醫
    院、秀傳醫院及臺大醫院救治，仍因本件車禍引起之第四及第五頸椎骨折性脫位
    導致頸脊髓壞死而四肢麻痺，長期臥床引起肺炎及成人呼吸窘迫症候群併發症，
    延至同年七月十八日下午六時卅分在臺大醫院不治死亡。乙○○肇事後，將周坤
    泉送往新店耕莘醫院急救並向到達該醫院急診室處理事故員警自首犯行。
二、案經被害人周坤泉胞兄甲○○訴由臺北縣警察局新店分局報請臺灣臺北地方法院
    檢察署檢察官偵查起訴。
        理      由
一、右揭事實，業據被告乙○○供承不諱，核與被害人周坤泉胞兄甲○○之指訴及目
    擊證人蔡秀娥於警訊中之證述相符，並有道路交通事故調查報告表、現場路況及
    車損相片等件在卷可資佐證。被害人周坤泉因本件交通事故受有頸椎損傷合併脊
    髓損傷及四肢完全癱瘓之傷害，有臺北醫學院附設醫院診斷證明書、秀傳醫院診
    斷證明書影本各一紙在卷( 臺北地檢署八十九年度相字第四九九號卷第廿五頁、
    第廿六頁 )可稽，惟被害人周坤泉雖經先後送新店耕莘醫院、中心診所、臺北醫
    學院附設醫院、臺北秀傳醫院及臺大醫院救治，仍因本件車禍引起之第四及第五
    頸椎骨折性脫位導致頸脊髓壞死而四肢麻痺，長期臥床引起肺炎及成人呼吸窘迫
    症候群併發症，延至同年七月十八日下午六時卅分在臺大醫院不治死亡，亦經檢
    察官督同法醫師相驗並經法務部法醫研究所鑑定明確，有勘驗筆錄、驗斷書、相
    驗屍體証明書及( 89 )法醫所醫鑑字第○八九五號鑑定書等件在卷( 同前相驗卷
    第卅七頁至第四十五頁 )可按。被告乙○○係領有駕駛執照之駕駛人，其就「道
    路交通安全規則」第九十三條第一項第一款「行車速度，依標誌之規定，無標誌
    者，．．．在郊外道路時速不得超過六○公里」及第四款「行經彎道、坡路．．
    ．時，均應減速慢行，作隨時停車之準備」及第九十四條第三項「汽車行駛時，
    駕駛人應注意車前狀況，．．．並隨時採取必要之安全措施」等規定，自均應知
    之甚稔。依卷附「道路交通事故調查報告表」之記載及現場路況相片所示，本件
    交通事故發生當時雖係夜間但有照明、路面乾燥無缺陷且視距良好無障礙物等情
    形觀之，查無其他任何足令被告乙○○有何不能注意之情事，其應注意且能注意
    卻疏未注意前揭規定以致肇事，其就本件交通事故之發生自有過失無疑，且其過
   失與被害人周坤泉受有前揭傷害不治死亡間，確有相當因果關係。惟被害人周坤
    泉在本件未設有行人穿越道亦非禁止穿越之路段穿越道路時，疏未注意左右來車
    即擅自穿越道路，其就本件交通事故之發生與有過失。本件被告乙○○過失致人
    於死之犯行明確，應予依法論科。
二、核被告乙○○所為，係犯刑法第二百七十六條第一項過失致人於死罪。查被告乙
    ○○肇事後，在其犯行未為任何有偵查犯罪職權之公務員知悉前，不逃避接受裁
    判而委託不詳姓名路人向警察機關報案自首犯行，有臺北縣警察局新店分局( 九
    ○ )北警店刑字第○六四三號函附報案自首調查表一件在卷可稽，是被告乙○○
    既已向該管公務員申述犯罪事實而不逃避接受裁判，已合於刑法第六十二條前段
    所定對於未發覺之犯罪自首而接受裁判之要件，應依該條規定減輕其刑。爰審酌
    被告乙○○過失程度、犯罪後態度良好坦承犯行、被害人周坤泉與有過失、被害
    人周坤泉因本件交通事故受傷不治死亡之損害嚴重及被告乙○○迄未與被害人家
    屬達成民事上和解賠償損害等一切情狀，量處如主文所示之刑，以示懲儆。
據上論斷，應依刑事訴訟法第二百九十九條第一項前段，刑法第二百七十六條第一項
，第六十二條前段，罰金罰鍰提高標準條例第一條前段，判決如主文。
本案經檢察官蔡名堯到庭執行職務
中      華      民      國    九    十    年      七      月    卅一    日
                          臺灣臺北地方法院交通法庭
                                  法  官  鍾      華


司法院資訊處製作；財團法人民間司法改革基金會備份。
